【裁判字號】    97,簡上,114
【裁判日期】    970829
【裁判案由】    詐欺
【裁判全文】
臺灣基隆地方法院刑事判決             97年度簡上字第114號
公  訴  人  臺灣基隆地方法院檢察署檢察官
上  訴  人
即  被  告  甲○○
上列被告因詐欺案件，不服本院基隆簡易庭97年度基簡字第620號，
中華民國97年6月24日第一審簡易判決（聲請案號：97年度偵字
第1265、1267、1355、1613號）提起上訴，本院管轄之第二審合
議庭判決如下：
    主  文
上訴駁回。
甲○○緩刑貳年。
    事實及理由
一、本案經本院審理結果，認第一審判決以被告甲○○係犯刑法
    第30條第1項、第339條第1項之幫助詐欺取財罪，而判處被
    告有期徒刑4月，如易科罰金以新台幣1,000元折算1日，其
    認事用法均無違誤，量刑亦屬適當，應予維持，並引用第一
    審判決書記載之事實、證據及理由。
二、訊據上訴人即被告甲○○坦承將因求職帳戶存摺、提款卡及
    密碼交付予他人，相關帳戶有可能遭有心人士利用作為詐騙
    使用等犯行，且經被害人丁○○、丙○○、乙○○及戊○○
    於警詢時指訴綦詳，復有自動櫃員機交易明細表影本6份及
    被告第一商業銀行草店尾分00000000000號帳戶與華南商業
    銀行基隆分行000000000000號帳戶之開戶資料、交易明細表
    在卷可資佐證，核與被告上開自白相符，可以採信，本件事
    證明確，其犯行洵堪認定。
三、核被告甲○○所為，係犯有刑法第30條、第339條第1項之幫
    助詐欺取財罪。其以一幫助詐欺之行為，同時交付2本帳戶
    存摺、金融卡及密碼，並幫助詐欺集團分別詐騙被害人丁○○、丙○○、乙○○、戊○○等人，係一行為觸犯數罪名，
    屬想像競合，應依刑法第55條規定論以一幫助詐欺取財罪。
    又被告係基於幫助之意思，幫助他人詐欺取財，為詐欺取財
    罪之幫助犯，應依刑法第30條第2項之規定，按正犯之刑減
    輕之。原審審酌被告提供銀行帳戶供詐騙集團不法份子使用
    ，助長詐騙集團或不法份子財產犯罪之風氣，致本件被害人
    受騙而匯款，實為當今社會層出不窮之詐財事件所以發生之
    根源，造成社會互信受損，擾亂金融交易往來秩序，影響層
    面廣泛，且亦因被告提供個人帳戶，致使執法人員難以追查
    該詐騙集團或不法份子之真實身分，所為實屬不該，衡其犯
    罪動機、犯罪手法平和及被害人數及所受之損害，及被告犯
    後態度無悔意等一切情狀，量處如被告有期徒刑4月，並諭
    知易科罰金之折算標準，其認事用法並無違誤，量刑亦屬恰
    當，應予維持，被告上訴指摘原審簡易判決不當，為無理由
    ，應予駁回。
四、惟本院審酌被告前未曾受有期徒刑以上刑之宣告，有本院被
    告全國前案紀錄表在卷可按，本件犯行係經濟窘迫而一時失
    慮將銀行帳戶存摺、提款卡及密碼交付予他人使用，隨即因
    感事態嚴重而自行於翌日向銀行辦理相關帳戶之掛失手續等
    情狀，本院認本件刑之宣告，已足收警惕之效，因認所處之
    刑，以暫不執行為適當，併予宣告緩刑2年，以策自新。
據上論斷，應依刑事訴訟法第455條之1第3項、第368條、第373
條，刑法第74條第1項第1款，判決如主文。
本案經檢察官林明志到庭執行職務。
中    華    民    國    97    年    8    月    29    日
                  刑事第四庭審判長法  官    齊  潔
                                  法  官    王慧惠
                                  法  官    何怡穎
以上正本證明與原本無異。
本件判決不得上訴。
中    華    民    國    97    年    8    月    29    日
                                  書記官    鄭梅君
附件：
臺灣基隆地方法院刑事簡易判決         97年度基簡字第620號
聲  請  人  臺灣基隆地方法院檢察署檢察官
被      告  甲○○
                      隆市安樂區戶政事務所）
                      （送達地）
上列被告因詐欺案件，經檢察官聲請以簡易判決處刑（97年度偵
字第1265號、第1267號、第1355號、第1613號），本院判決如下
：
    主  文
甲○○幫助意圖為自己不法之所有，以詐術使人將本人之物交付
，處有期徒刑肆月，如易科罰金，以新臺幣壹仟元折算壹日。
    事實及理由
一、本件犯罪事實、證據，均引用如附件檢察官聲請簡易判決處
    刑書之記載。
二、按金融帳戶為個人之理財工具，一般民眾皆可自由申請開設
    金融帳戶，並無任何特殊之限制，且得同時在不同金融機構
    申請多數存款帳戶使用，並無借用他人帳戶使用之必要。另
    「衡諸一般常情，任何人均可辦理金融帳戶存摺使用，如無
    正當理由，實無借用他人存摺使用之理，而金融存摺亦事關
    個人財產權益之保障，其專有性甚高，除非本人或與本人親
    密關係者，難認有何理由可自由流通使用該存摺，一般人均
    有妥為保管及防止他人任意使用之認識，縱特殊情況偶需交
    付他人使用，亦必深入瞭解用途及合理性，始予提供，且該
    等專有物品如落入不明人士手中，而未加以闡明正常用途，
    極易被利用為與財產有關之犯罪工具，此為吾人依一般生活
    認知所易於體察之常識，而有犯罪意圖者，非有正當理由，
    竟徵求他人提供帳戶，客觀上可預見其目的，係供為某筆資
    金之存入，後再行領出之用，且該筆資金之存入及提領過程
    係有意隱瞞其流程及行為人身分曝光之用意，一般人本於一
    般認知能力均易於瞭解」（最高法院93年度臺上字第31號判
    決意旨參照）。且邇來以電話、手機簡訊通知中獎、刮刮樂
    或其他類似之不法詐騙份子，為掩飾其等不法行徑，以避免
    執法人員循線查緝，經常利用他人存款帳戶、印章、提款卡
    暨密碼，以確保犯罪所得免遭查獲，類此案件在社會上層出
    不窮，亦屢經報章雜誌及其他新聞媒體再三披露，亦為一般
    生活認知所應有之認識。本案被告甲○○將其銀行帳戶存摺
    、提款卡、密碼等物交與身份不明之人，衡之常情，被告應
    有預見該收受帳戶之人所用之存摺、提款卡等物，應係用來
    作為非法之用，顯為被告所容忍及允許，且不違反被告之本
    意，被告自有幫助詐欺取財之未必故意甚明。再按刑法上之
    幫助犯，係對於犯罪與正犯有共同之認識，而以幫助之意思
    ，對於正犯資以助力，而未參與實施犯罪之行為者而言（參
    照最高法院88年度臺上字第1270號判決意旨）。本件被告提
    供其帳戶之相關物件使被害人存入款項，僅為他人之詐欺取
    財犯行提供助力，尚無證據證明其以自己實施詐欺犯罪之意
    思，而與他人有共同犯罪之犯意聯絡，並未參與或分擔詐欺
    犯罪之構成要件行為，是本件被告僅有幫助詐欺之犯意，而
    為詐欺構成要件以外之行為，尚難認被告係詐欺之共同正犯
    ，併此敘明。
三、論罪科刑：
(一)、核被告所為，係犯刑法第30條第1項、第339條第1項幫助詐
    欺取財罪。其以一幫助詐欺之行為，同時交付2本帳戶存摺
    、金融卡及密碼，並幫助詐欺集團分別詐騙被害人丁○○、
    丙○○、乙○○、戊○○等人，係一行為觸犯數罪名，屬想
    像競合，應依刑法第55條規定論以一幫助詐欺取財罪。又被
    告係基於幫助之意思，幫助他人詐欺取財，為詐欺取財罪之
    幫助犯，應依刑法第30條第2項之規定，按正犯之刑減輕之
    。
(二)、爰審酌被告提供銀行帳戶供詐騙集團不法份子使用，助長詐
    騙集團或不法份子財產犯罪之風氣，致本件被害人受騙而匯
    款，實為當今社會層出不窮之詐財事件所以發生之根源，造
    成社會互信受損，擾亂金融交易往來秩序，影響層面廣泛，
    且亦因被告提供個人帳戶，致使執法人員難以追查該詐騙集
    團或不法份子之真實身分，所為實屬不該，衡其犯罪動機、
    犯罪手法平和及被害人數及所受之損害，及被告犯後態度無
    悔意等一切情狀，量處如主文所示之刑，並諭知易科罰金之
    折算標準，以資懲儆。
(三)、查被告交付予詐騙集團之存摺及金融卡等物，核非本案應義
    務沒收之物，且均未據扣案，又無證據證明並未滅失；兼以
    按諸金融機構常見約款，金融機構所核發之帳戶存摺、金融
    卡，原則上，均屬金融機構所有（參見大部分金融機構核發
    金融卡之背面約款記載），是以本案而論，本院亦無宣告沒
    收上開帳戶存摺及金融卡之法律依據，而上開帳戶早經相關
    單位列為警示帳戶（犯罪帳戶），而無再遭人利用之虞，是
    倘本院逕為沒收之諭知，核既無助於日後相類犯罪之防堵，
    復僅徒增將來執行之困擾，爰均不予宣告沒收，併此說明。
四、依刑事訴訟法第449 條第1 項前段、第454 條第2 項，刑法
    第30條、第339條第1項、第55條、第41條第1項前段，刑法
    施行法第1條之1。
中    華    民    國    97    年    6     月    24    日
                  基隆簡易庭法  官  陳伯厚
以上正本證明與原本無異。
如不服本判決，應於判決送達後10日內，向本院提出上訴書狀，
敘述上訴理由，上訴於本院合議庭，並按他造當事人之人數附具
繕本。
中    華    民    國    97    年    6     月    24    日
                            書記官  黃士元
附錄論罪法條
刑法第339條第1項
意圖為自己或第三人不法之所有，以詐術使人將本人或第三人之
物交付者，處5年以下有期徒刑、拘役或科或併科1千元以下罰金
。
附件：
臺灣基隆地方法院檢察署檢察官聲請簡易判決處刑書
                                      97年度偵字第1265號
                                      97年度偵字第1267號
                                      97年度偵字第1355號
                                      97年度偵字第1613號
    被      告  甲○○  男  39歲（民國○○年○月○○日生）
                        住基隆市○○區○○路2段164號後棟
                        (基隆市安樂區戶政事務所)
                        居基隆市安樂區○○○街121巷8-3號
                        4樓(送達地)
                        國民身份證統一編號：Ｚ000000000號
上列被告因詐欺等案件，業經偵查終結，認為宜聲請以簡易判決
處刑，茲將犯罪事實及證據並所犯法條分敘如下：
        犯罪事實
一、甲○○基於幫助他人犯罪之不確定犯意，明知提供金融帳戶
    予他人使用，可能為他人做為詐騙他人財物之工具，竟於民
    國97年3月12日下午1時許，在基隆市○○區○○路二段電信
    局前，提供其於民國90年11月22日在第一商業銀行草店尾分
    行開設之00000000000號帳戶及於97年1月28日在華南商業銀
    行基隆分行開設之000000000000號帳戶之存摺、金融卡及密
    碼予姓名年籍不詳之人，供該不詳姓名年籍人所屬詐欺集團
    向他人詐騙財物之用；嗣該詐欺集團於97年3月12日，透過
    電話與他人通話，向人偽稱：伊網路購物交易約定轉帳設定
    有誤，須至ATM自動櫃員機操作停止扣款云云之方式，使人
    陷於錯誤，聽從渠指示操作，致使丁○○於97年3月12日19
    時34分許，將122,000元匯入甲○○上開第一商業銀行草店
    尾分行帳戶中；丙○○於97年3月12日21時11分許，將29,98
    3元匯入甲○○上開華南商業銀行基隆分行帳戶中；乙○○
    於97年3月12日22時28分許，將29,989元匯入甲○○上開華
    南商業銀行基隆分行帳戶中；戊○○於97年3月12日22時29
    分許，將29, 983元匯入甲○○上開華南商業銀行基隆分行
    帳戶中；案經甲○○於97年3月13日至基隆市○○區○○路
    305號華南商業銀行基隆分行辦理掛失時，為該行報警處理
    ，經警循線追查，始查知上情。
二、案經基隆市警察局第一分局報請偵辦。
        證據並所犯法條
一、上開犯罪事實，訊之被告甲○○，除坦承將上開帳戶存摺、
    金融卡及密碼交付姓名年籍之人等情不諱外，餘均矢口否認
    ，辯稱：上開帳戶係我為應徵電玩店開分員，於97年3月12
    日下午1時15分許，在基隆市○○區○○路二段電信局前，
    將上開帳戶存摺、金融卡及密碼交付姓名年籍不詳之人供伊
    照會銀行，調查我是否有欠銀行債務，我沒有提供金融帳戶
    給人詐騙用云云。惟查，調查個人是否有積欠金融機構債務
    ，只須本人出具授權書已足，又何須本人提供帳戶密碼及金
    融卡，此為一般人所知；又詐欺集團每每使用他人帳戶詐騙
    他人財物，業經電視、報紙、雜誌等媒體廣泛報導，被告豈
    能委為不知，況又將其帳戶存摺、金融卡及密碼交付姓名年
    籍不詳之陌生人，顯見被告所辯不實，並不足採信。此外，
    上開犯罪事實除業據被害人丁○○、丙○○、乙○○及戊○○指訴綦詳，復有自動櫃員機交易明細表影本6份及被告第
    一商業銀行草店尾分00000000000號帳戶與華南商業銀行基
    隆分行000000000000號帳戶之開戶資料、交易明細表在卷可
    資佐證，被告涉有幫助詐欺犯嫌，洵堪認定。
二、核被告所為，係犯刑法第30條、第339條第1項之幫助詐欺取
    財罪等罪嫌。被告以一幫助行為觸犯數幫助詐欺罪名，請依
    刑法第55條想像競合犯之規定，從一重處斷。又審酌被告行
    為對社會所造成之危害，及其到案後，猶矢口否認，犯後態
    度不佳等情，請求判處被告有期徒刑4月，以茲警惕。
三、依刑事訴訟法第451條第1項聲請逕以簡易判決處刑。
    此致
臺灣基隆地方法院基隆簡易庭
中    華    民    國    97    年    5     月    9     日
                              檢 察 官  林 秋 田
本件正本證明與原本無異
中    華    民    國    97    年    5     月    14    日
                              書 記 官  王 建 龍
附錄所犯法條：
中華民國刑法第30條（從犯及其處罰）
    幫助他人犯罪者，為從犯。雖他人不知幫助之情者，亦同。
    從犯之處罰，得按正犯之刑減輕之。
中華民國刑法第339條第1項（普通詐欺取財罪）
    意圖為自己或第三人不法之所有，以詐術使人將本人或第三
    人之物交付者，處5年以下有期徒刑、拘役或科或併科1千元
    以下罰金。
附記事項：本件係依刑事訴訟法簡易程式辦理，法院簡易庭得不
傳喚被告、輔佐人、告訴人、告發人等出庭即以簡易判決處刑；
被告、被害人、告訴人等對告訴乃論案件如已達成民事和解而要
撤回告訴或對非告訴乃論案件認有受傳喚到庭陳述意見之必要時
，請即另以書狀向簡易法庭陳述或請求傳訊。


司法院資訊處製作；財團法人民間司法改革基金會備份。
